臺灣臺東地方法院刑事判決　　　　　　　　　　　　　　九十三年度訴緝字第二號
　　公　訴　人　臺灣臺東地方法院檢察署檢察官
　　被　　　告　丙○○
　　指定辯護人　本院公設辯護人　甲○○
右列被告因偽造貨幣案件，經檢察官提起公訴（九十年度偵字第一五七二號），本院
判決如左：
    主  文
丙○○連續行使偽造之通用紙幣，處有期徒刑貳年。緩刑伍年。緩刑期間付保護管束
。
偽造面額新臺幣壹仟元之通用紙幣貳張沒收。
    事  實
一、丙○○係祥運企業有限公司（下稱祥運公司）協助司機載送飲料之助手，蘇銘傑
    則為該公司司機，並負責收取貨款繳回公司，蘇銘傑於民國九十年四月間，繳回
    貨款由祥運公司會計江欣萍清點，其中二次曾各夾一張舊版新臺幣千元偽造紙鈔
    ，江欣萍發現後依公司規定，均將該偽造千元紙鈔退還蘇銘傑，由蘇銘傑自行賠
    償新臺幣（下同）二千元，丙○○明知蘇銘傑所持有遭退回之二張千元紙鈔係偽
    造紙鈔，竟未告知蘇銘傑用意，基於供行使之用，而向其收集該二張千元偽造紙
    鈔後，復基於行使偽造通用紙幣之概括犯意，於同年四月十八日晚上八時三十二
    分許，在臺東縣成功鎮○○路八十號統冠超商，持其中一張偽造千元紙鈔購買五
    十元男用內褲，店員李欣諭未發現係偽造，而找零錢九百五十元得逞；其又於同
    年四月二十四日晚上八時三十分許，再持另一張偽造千元紙鈔前往上開超商欲換
    取零錢時，為店員陳江泉發現係偽造而拒絕收受，丙○○仍不善罷干休，再於同
    年四月二十七日晚上七時許，在臺東縣成功鎮○○路「似曾相識ＫＴＶ」消費時
    ，持該張千元偽造紙鈔結帳，店員張凱倫亦未即時發現而得逞；嗣因統冠超商店
    長丁○○發覺有異，唯恐丙○○再度出現，遂報警而循線查獲。
二、案經臺東縣警察局成功分局報請臺灣臺東地方法院檢察署檢察官偵查起訴。
    理  由
一、右揭事實，業據被告丙○○於本院準備程序及審理期日坦承不諱，而被告先後多
    次持偽造之千元紙鈔行使等情，並經證人江欣萍、蘇銘傑、丁○○、李欣諭、陳
    江泉、張凱倫等人分別於警詢中證述甚詳，而扣案之千元通用紙幣，經送請中央
    銀行發行局鑑定結果，係屬偽造，該張偽鈔係以彩色噴墨方式仿印，紙質與真鈔
    不同，安全線及水印以噴墨方式在紙張背面仿製，此有該局九十年十一月二十二
    日（九○）台央發字第○三○○五九八七二號函一紙在卷可稽（見本院九十年訴
    字第二四四號卷第十三頁）。此外，復有統一發票一紙附卷足憑，足認被告確有
    行使偽造通用紙幣之事實，其自白與事實相符，被告犯行堪以認定。
二、按臺灣銀行發行之新臺幣係屬國幣，中央銀行發行新臺幣辦法第二條定有明文。
    次按，收集偽造銀行券與交付於人，雖係兩種行為，然在法律上既均以意圖行使
    為要件，則上訴人於意圖行使而收集後，復以行使之意思而交付於人，其收集行
    為，自應為交付行為所吸收，論以交付之罪，最高法院著有二十四年上字第一二
    八一號判例意旨可供參照。被告明知蘇銘傑所交付之千元通用紙幣係屬偽造，竟
    於收集後冒充真幣行使，係其所為係犯刑法第一百九十六條第一項之行使偽造通
    用紙幣罪。被告以偽造之通用紙幣冒充真幣行使，性質上當然含有詐欺之成分，
    已為行使偽造通用紙幣之行為所吸收，不另論以詐欺罪（最高法院四十二年台上
    字第四一○號判例意旨參照）。被告先後多次行使偽造通用紙幣行為，時間緊接
    ，方法相同，觸犯構成要件相同之罪，顯係基於概括犯意反覆為之，為連續犯，
    依刑法第五十六條之規定，以一罪論，並加重其刑。本院查刑事訴訟程序固在追
    訴不法與處罰犯罪，但查刑事制裁處分之目的，除懲儆窮凶巨惡之徒，期能經由
    監獄之執行，使其受到自由被剝奪之痛苦，庶使懼怕處罰，日後不敢再犯外，並
    寓有使因一時失察糊塗而蹈法網者，經由刑事訴追過程有所警惕，期不再犯，因
    此改邪歸正，成為社會有用之人，因此法院於量刑時，當斟酌被告具體犯罪之情
    狀與是否有再犯之可能等因素，達到「罪刑相當」、「罰所當罰」之目標。經查
    被告因一時貪念而觸法，但查其犯罪情節尚屬輕微，行使之偽鈔僅有二千元，犯
    罪所得屬區區數目，經警查獲後即清楚交代行使偽鈔之時間、地點，並供出偽鈔
    之來源，被告自警詢至本院審理時均坦承犯行，顯見其良知未憫，但查若將被告
    以上犯罪之情狀與犯後之態度與所犯刑法第一百九十六條第一項前段之法定刑度
    為三年以上十年以下有期徒刑，得併科五千元以下罰金相較，是認客觀上以一般
    國民生活經驗法則為之檢驗，應屬情輕法重，且足以引起一般人之同情。因此本
    院認被告所犯本案罪行確尚存有足資憫恕之處，即令其等處以最低之刑度，猶嫌
    過重，爰依刑法第五十九條之規定，酌減其所犯本罪之法定本刑，並先加後減之
    。審酌被告之生活狀況、智識淺薄、犯罪動機、手段、目的，持有偽造之千元通
    用紙幣金額不高，行使之次數，衡量被告以購物換取真幣，擾亂社會金融秩序及
    其犯後坦承犯行、態度良好等一切情狀，量處如主文所示之刑。又查被告前未曾
    受有期徒刑以上刑之宣告，此有本院臺灣高等法院被告全國前案紀錄表一件在卷
    可憑，其因一時失慮，致罹刑典，經此教訓，當知所警惕，信無再犯之虞，本院
    綜核各情認對被告所宣告上開之有期徒刑以暫不執行為適當，爰併予宣告緩刑五
    年，以啟自新。惟被告已值壯年，不思以勞力賺取金錢，竟貪圖利益，收集偽鈔
    而行使，且多次經通緝始到案，顯無法治觀念，本件應交付觀護人輔導，俾導正
    其思想，以維護社會善良風氣，是於前開緩刑期間交付保護管束。
三、至偽造面額一千元之紙幣二張（含扣案一張及未扣案一張），均係偽造之通用紙
    幣，且另一張雖未扣案，然並無證據證明業已滅失，是該二張偽造面額一千元紙
    幣均應依刑法第二百條之規定，不問屬於犯人與否，均宣告沒收。
據上論斷，應依刑事訴訟法第二百九十九條第一項前段，刑法第五十六條、第一百九
十六條第一項、第二百條、第七十四條第一款、第九十三條第一項，罰金罰鍰提高標
準條例第一條前段，判決如主文。
本案經檢察官乙○○到庭執行職務。
中      華      民      國    九十三    年      八      月    二十五    日
                              臺灣臺東地方法院刑事第二庭
                                  審判長法  官  蔡勝雄
                                        法  官  鄭峻明
                                        法  官  林卉聆
右正本證明與原本無異。
如不服本判決，應於判決送達後十日內向本院提出上訴狀。（須附繕本）
「切勿逕送上級法院」
                                        書記官  蘇  豫
中      華      民      國    九十三    年      八      月    二十五    日
本案論罪科刑法條摘要：
中華民國刑法第一百九十六條第一項
行使偽造、變造之通用貨幣、紙幣、銀行券，或意圖供行使之用而收集或交付於人者
，處三年以上十年以下有期徒刑，得併科五千元以下罰金。
中華民國刑法第二百條
偽造、變造之通用貨幣、紙幣、銀行券，減損分量之通用貨幣及前條之器械原料，不
問屬於犯人與否，沒收之。
中華民國刑法第七十四條第一項第一款
受二年以下有期徒刑、拘役或罰金之宣告，而有左列情形之一，認為以暫不執行為適
當者，得宣告二年以上五年以下之緩刑，其期間自裁判確定之日起算：
一  未曾受有期徒刑以上刑之宣告者。
中華民國刑法第九十三條第一項
受緩刑之宣告者，在緩刑期內得付保護管束。
